臺灣臺北地方法院刑事判決　　　　　　　95年度簡上字第96號
上　訴　人
即　被　告　甲○○
上列上訴人因恐嚇案件，不服本院95年度簡字第595 號中華民國
95年3 月31日第一審簡易判決（聲請簡易判決處刑案號：95年度
偵字第2258號），提起上訴，本院管轄之第二審合議庭判決如下
：
    主  文
原判決撤銷。
甲○○以加害生命、身體之事，恐嚇他人致生危害於安全，處拘
役拾日，如易科罰金，以銀元佰元（即新台幣玖佰元）折算
壹日。
    犯  罪  事  實
一、甲○○為臺北市松山區○○○路○段178號「時代廣場」大廈
    之住戶，於民國94年11月24日19時45分許，自外返回該大廈
    欲回家拿菜刀外出修理時，在該大廈1 樓電梯口前，適見時
    任該大廈主任委員之戊○○及其妻丙○正在該處張貼磁磚樣
    本，認為戊○○未經大廈住戶同意即擅行更新大廈磁磚，因
    而心生不滿，即與戊○○發生口角爭執，並基於恐嚇之犯意
    ，對戊○○恫稱：「有種不要走，我上去拿東西，我馬上下
    來」等語，隨即搭電梯上樓，致戊○○心生畏怖，唯恐遭受
    不利，旋即請大樓管理員乙○○外出報案。嗣甲○○上樓至
    其住處拿取菜刀1 把（裝放在手提紙袋內。惟無證據證明係
    供恐嚇之用，理由詳後述）下樓後，再對戊○○喝令「你出
    來」等語多次，見戊○○不從，且期間戊○○質疑甲○○要
    其出去之用意，甲○○即接續上開恐嚇之犯意，對戊○○恫
    稱：「我要砍你」等語約6 次，以此加害生命、身體之事，
    恐嚇戊○○，致生危害於安全。
二、案經戊○○訴由臺北市政府警察局松山分局移送臺灣臺北地
    方法院檢察署檢察官偵查起訴。
    理  由
一、訊據上訴人即被告甲○○固坦承有於上開時、地與戊○○發
    生口角爭執，並有向戊○○稱：「你等一下，不要走，我上
    去拿東西，我馬上下來」，以及出言要求戊○○出來等情，
    惟矢口否認有何恐嚇之犯行，辯稱：我沒有恐嚇戊○○，我
    沒有對戊○○說「有種不要走」、「我要砍你」這些話，我
    當時的意思是要砍電梯的價錢，只是價錢兩個字還沒有出口
    ，導致戊○○聽成「我要砍你」云云。惟查：
  (一)上開事實，業據證人戊○○、丙○於本院審理時證述明確（
    證人戊○○指證被告出言「我要砍你」一語之次數共計6 、
    7次，本院從有利於被告之認定為6次）。又被告在上電梯後
    ，戊○○、丙○旋即至管理員服務臺要求管理員乙○○電話
    報案，因電話不通，而由乙○○外出報案等情，亦經證人乙○○於本院審理時證述甚詳，可見被告於上電梯前，應有對
    戊○○口出恐嚇之語，致戊○○心生畏怖，而急於向警方求
    救，若以被告所言僅對戊○○稱「你等一下，不要走，我上
    去拿東西，我馬上下來」等情，則上開話語要屬一般性、至
    多具有命令性之對話，但尚不致於使人產生惡害聯想而生畏
    怖之心，是證人戊○○、丙○所證被告於上電梯前有對戊○○稱「有種不要走，我上去拿東西，我馬上下來」等語，應
    屬實在；再依當時客觀上被告與戊○○已產生口角爭執，兩
    人對話氣氛已非和緩之情，則被告在上電梯前口出「有種不
    要走」，確實足以令人產生惡害聯想而生畏怖之心，自應認
    被告此舉已構成恐嚇之行為。至證人丙○固於本院審理時證
    稱被告出言「我要砍你」一語之次數共計6、7次等語，與其
    在檢察官訊問時證述大約3、4次等語，有所不符，惟按證據
    之取捨、證據證明力之判斷，及事實有無之認定，為事實審
    法院之職權，苟其取捨判斷與認定，並不違背論理法則及經
    驗法則，即不容任意指為違法。又證人之陳述部分前後不符
    ，或相互間有所歧異時，究竟何者為可採，法院仍得本其自
    由心證予以斟酌，非謂一有不符或矛盾，即應認其全部均為
    不可採信。本件證人丙○所為之先後證述，雖有不一，仍不
    影響其就主要事實之證述（即被告確有對戊○○口出「我要
    砍你」之語）所具憑信性；更何況，本案事屬突然，被告亦
    非針對丙○而為，證人丙○未刻意計算被告出言恐嚇之次數
    ，應屬情理之常，是證人丙○前開於本院審理時證稱被告有
    對戊○○恫稱「我要砍你」一節，應屬可信。另被告固以證
    人戊○○於警詢時指證被告說「我要砍你」一語共3 次，惟
    於檢察官訊問時則改稱為6至8次，因認戊○○所言顯有不實
    云云。惟證人戊○○於警詢時證稱：（你於何時？何地？何
    事？遭受何人恐嚇？）... 不久約5分鐘以後，石先生手提1
    包紙袋下樓，對我說：你給我出來。我不肯。他又對我吼了
    幾聲：你給我出來。我就問他：你要我出去幹什麼。他大聲
    說：我要砍你。連說2、3次。此時正巧管理員已隨兩位警員
    到場，這時候我請求警員協助制止，隨後警方並檢查石先生
    手上紙袋... 等語；於檢察官面前證述：（94年11月24日發
    生何事？）... 這時甲○○下樓，而管理員還在外面，甲○○一下來就指著我說... 「你給我出來」... 我就說「我出
    去要幹麼」，因為我是要拖時間，甲○○就說「我要砍你」
    ；（被告說要砍你，共說了幾次？）大約是6至8次等語，而
    在本院審理時則陳證：（被告下樓後，跟你說什麼話？）被
    告下樓後，我人就在電梯口前面，背對電梯口，被告對我說
    ：你給我出來... 我不理他，被告又喊了一次：你給我出來
    ，我就跟他說：我跟你出去幹嘛。被告就說：我要砍你，重
    複2、3次；（被告在警察到場後，是否仍對你說：要砍你這
    句話？）有；（講了幾次？）我看到警察走到大門口，我就
    往警察方向走過去，被告仍繼續說：我要砍你。我還回頭跟
    他說：警察來了，你還敢說。結果被告還是繼續說：我就是
    要砍你，你要怎樣。從我看到警察站起來之後，被告說「我
    要砍你」這句話約有4 次等語，由此可知，戊○○於警詢時
    所為之陳述，可能僅係針對案發時警察到場前被告口出「我
    要砍你」之次數而為之回答，而在檢察官訊問時，則係對案
    發當日被告出言「我要砍你」之總次數而為之證述，自難據
    此而認證人戊○○於本院審理時所為之證述，與其先前在警
    訊或檢察官訊問時所為之陳述，有何前後不一之情，而認證
    人戊○○於本院審理時之不具有可信性，是被告上開所辯，
    顯不足採。
  (二)又被告辯稱案發當時是質疑戊○○為何不砍電梯廠商的價錢
    ，反而還要給他加價，，只是價錢兩個字還沒有出口，導致
    戊○○聽成「我要砍你」云云。惟證人戊○○、丙○均於本
    院審理時證稱當時並未談及電梯價格之問題，且證人戊○○
    亦證述：電梯在案發前1 個月24天就已經決標了，而且在10
    月24日簽約了，所以根本不可能有任何減價的餘地，當天根
    本沒有提到電梯的事情等語，而此亦為被告所不否認，加以
    被告於檢察官訊問時供稱：（你有無對戊○○說「有種不要
    走，我先上樓拿東西」再找你談？）我沒有說有種不要走，
    我是說「等一下你不要走，我馬上下來」。我當時心裡想的
    是我要另外拿東西給他，但我沒有講；（為何你一上樓去拿
    下來的只有菜刀，而不是有關大樓相關裝修的相關單據？）
    當時我有帶單據下樓；（但是警方到場時，只發現包著紙的
    菜刀？）當初我是把相關單據摺起來放在口袋裡等語，惟被
    告與戊○○就本案爭執之重點既在於被告有無口出「我要砍
    你」，而被告之主要辯解又在於其僅是就電梯價格提及要砍
    價錢，並未對戊○○稱「我要砍你」，則上開單據當屬有利
    於被告之重要證據，被告於警方到場而戊○○向員警陳訴被
    告對其恫稱「我要砍你」時（此情為被告所承認，並經證人
    即到場處理之員警翁嘉駿到院證述實在），被告當應舉出上
    開有利事證以供警方調查，詎被告並未當場提出，且亦未向
    員警表示身上有相關單據（此經證人翁嘉駿證實明確），可
    見被告所辯上情，應非實情。被告於案發時既未提及砍大樓
    電梯價格之事，自無「我要砍你價錢」之問題，則被告於案
    發當時有向戊○○恫稱「我要砍你」之情，至為灼然。
  (三)又本案證人乙○○、翁嘉駿固均於本院審理時，對於被告究
    竟有無對戊○○口出「我要砍你」之語一節予以證實，惟上
    開證人均證稱當時並未注意聽或不太清楚他們在吵什麼等語
    ，是並無從據此而為有利於被告之認定。
  (四)此外，復有監視器翻拍照片在卷可稽。本案事證明確，被告
    恐嚇之犯行，堪予認定，自應依法論科。
二、被告行為後，於94年2月2日修正公布之刑法，業自95年7 月
    1日起施行。按行為後法律有變更者，適用行為時之法律，
    但行為後之法律有利於行為人者，適用最有利於行為人之法
    律，現行刑法第2條第1項定有明文。此條係規範行為後法律
    變更所生新舊法律比較適用之準據法，是刑法第2條第1項本
    身雖經修正，但無比較新舊法適用之問題，應一律適用裁判
    時之現行刑法第2條第1項之規定，為「從舊從輕」之比較；
    又新舊刑法關於刑之規定，雖同採從輕主義，惟比較時仍應
    就罪刑有關之共犯、未遂犯、想像競合犯、牽連犯、連續犯
    、結合犯，以及累犯加重、自首減輕暨其他法定加減原因（
    如身分加減）與加減比例等一切情形，綜其全部之結果，而
    為比較，再適用有利於行為人之法律處斷，而不得一部割裂
    分別適用不同之新舊法（最高法院24年上字第4634號判例意
    旨、95年第8 次刑事庭會議決議參照）。準此：
  (一)關於罰金刑，在刑法修正前，刑法分則編各罪所定罰金刑之
    貨幣單位原為銀元，其最高罰金數額，從各該法條規定，而
    最低罰金數額，則依修正前刑法第33條第5款之規定為1元以
    上（貨幣單位為銀元），且若定有罰金刑之論罪法條係於72
    年6 月25日前所制定，而該法條日後均未修正者，得依罰金
    罰鍰提高標準條例第1條前段規定，就其原定數額提高為2倍
    至10倍，其後修正者則不提高倍數，並依現行法規所定貨幣
    單位折算新臺幣條例第2條規定，以銀元1元折算為新臺幣3
    元；於刑法修正後，因刑法第33條第5 款修正為：「罰金：
    新臺幣一千元以上，以百元計算之。」使得刑法之罰金貨幣
    單位已由銀元改為新台幣，則刑法分則編各罪所定罰金刑之
    貨幣單位，自應配合修正為新臺幣，又為使刑法分則編各罪
    所定罰金之最高數額與刑法修正前趨於一致，乃增訂刑法施
    行法第1條之1：「中華民國九十四年一月七日刑法修正施行
    後，刑法分則編所定罰金之貨幣單位為新臺幣。九十四年一
    月七日刑法修正時，刑法分則編未修正之條文定有罰金者，
    自九十四年一月七日刑法修正施行後，就其所定數額提高為
    三十倍。但七十二年六月二十六日至九十四年一月七日新增
    或修正之條文，就其所定數額提高為三倍。」從而，刑法分
    則編各罪所定罰金刑之最高數額，於刑法修正前、後並無不
    同，惟修正後刑法第33條第5 款所定罰金刑最低數額，較之
    修正前提高，自以修正前刑法第33條第5 款規定有利於被告
    。
  (二)修正前刑法第41條規定：「犯最重本刑為五年以下有期徒刑
    以下之刑之罪，而受六個月以下有期徒刑或拘役之宣告，因
    身體、教育、職業、家庭之關係或其他正當事由，執行顯有
    困難者，得以一元以上三元以下折算一日，易科罰金。但確
    因不執行所宣告之刑，難收矯正之效，或難以維持法秩序者
    ，不在此限。併合處罰之數罪，均有前項情形，其應執行之
    刑逾六月者，亦同。」並依罰金罰鍰提高標準條例第2條規
    定（業自95年7月1日起刪除而不再適用），就易科罰金折算
    1日之數額提高為100倍（即銀元1百元以上3百元以下，經折
    算為新台幣則為新台幣3百元以上9百元以下）；修正後刑法
    第41條規定：「犯最重本刑為五年以下有期徒刑以下之刑之
    罪，而受六個月以下有期徒刑或拘役之宣告者，得以新臺幣
    一千元、二千元或三千元折算一日，易科罰金。但確因不執
    行所宣告之刑，難收矯正之效，或難以維持法秩序者，不在
    此限。前項規定於數罪併罰，其應執行之刑未逾六月者，亦
    適用之。」而罰金罰鍰提高標準條例第2條有關易科罰金折
    算1日之數額提高倍數規定，即不再適用；比較修正前後之
    易科罰金折算標準，以修正前刑法第41條之規定較有利於被
    告。
  (三)綜合上述各條文修正前、後之比較，揆諸前揭最高法院決議
    意旨及修正後刑法第2條第1項規定之「從舊、從輕」原則，
    自應整體適用被告行為時之法律論處。
三、核被告所為，係犯刑法第305條之恐嚇罪。被告多次恐嚇之
    數個舉動（即口出「有種不要走」、「我要砍你」多次），
    在時間、空間上密接，均係基於單一恐嚇犯意接續而為，且
    侵害同一法益，為接續犯之單純一罪。爰審酌被告前無犯罪
    前案紀錄，此有臺灣高等法院被告前案紀錄表在卷可按，素
    行尚佳；惟僅因大廈公共設施事宜，不僅未能與人和善討論
    以解決問題，反而出言恐嚇，致他人心生恐懼，實不足取；
    且犯後又矢口否認犯行，態度不佳，以及其教育程度為高中
    畢業，從事資訊業等一切情狀，量處如主文第二項所示之刑
    ，並諭知易科罰金之折算標準，以資警惕。又扣案之菜刀1
    把並無證據證明與被告上開所為恐嚇犯行有關（詳後述），
    自不得諭知沒收，附此敘明。
四、撤銷改判的理由：(一)關於被告對戊○○稱「有種不要走」一
    語，原審並未認定此屬於被告恐嚇行為之一部分；(二)原審認
    為「依據監視錄影器所攝得之結果，雖無聲音之紀錄，但仍
    可見被告甲○○上樓後，又攜一袋東西出來，該袋內係菜刀
    之事實，被告並不否認，衡以常情，被告有此動作，並攜菜
    刀下樓之行為，與告訴人戊○○之陳稱被告先對其咆哮「有
    種不要走，我先去樓上拿東西再來找你談」，而下樓後，復
    出言恐嚇「你給我出來，我要砍你」之事符合，亦有證人丙○所述之證詞可證。被告辯稱要修理菜刀，就前開監視紀錄
    所得畫面觀之，尚與常情不符，尚非可採」，似認被告回其
    住處取出菜刀，並非要修理菜刀，而是要拿菜刀下樓恐嚇戊○○。惟查，扣案菜刀之刀鋒部分確實有一個些微缺口等情
    ，業經本院當庭勘驗明確，並製有筆錄在卷可稽，且證人即
    被告之妻丁○○亦於警詢中證稱其確有交代被告於案發當日
    外出修理菜刀等語，且若被告確實有意持菜刀恐嚇戊○○，
    則被告不僅無須將該菜刀放入手提紙袋內，且在被告屢次要
    求戊○○隨其出去而戊○○不從時，亦未見被告有取出袋內
    菜刀為恐嚇之行為，是被告所辯其當日持菜刀是要外出修理
    一節，應屬可信，原審前開認定，即有未洽。是上訴人即被
    告以其並無檢察官所指恐嚇犯行為由提起上訴，固無可採，
    為無理由，惟原判決既有前開不當之處，自應由本院予以撤
    銷，並自為判決。
據上論斷，應依刑事訴訟法第455條之1第1項、第3項、第369 條
第1項前段、第364條、第299條第1項前段，刑法第2條第1項前段
、第305條、修正前刑法第41條第1項前段，罰金罰鍰提高標準條
例第1條前段、修正前罰金罰鍰提高標準條例第2條，判決如主文
。
本案經檢察官陳重言到庭執行職務。
中　　華　　民　　國　　96　　年　　1 　　月　　22　　日
                  刑事第十三庭  審判長法  官  黃雅君
                                      法  官  吳佳薇
                                      法  官  李明益
以上正本證明與原本無異。
不得上訴。
                                      書記官  劉穗筠
中　　華　　民　　國　　96　　年　　1 　　月　　22　　日
